【裁判字號】    95,訴,1498
【裁判日期】    951018
【裁判案由】    返還借款
【裁判全文】
臺灣臺北地方法院民事判決              95年度訴字第1498號
原      告  丙○○
            乙○○
            戊○○
            己○○
兼上列四人
共  同訴訟
代  理  人  丁○○    住同上
被      告  甲○○    住臺北市.
上列當事人間返還借款事件，本院於中華民國95年9月27日言詞
辯論終結，判決如下：
    主  文
被告應給付原告新台幣陸拾伍萬元，及自民國八十四年一月十五
日起至清償日止，按年息百分之五計算之利息。
訴訟費用由被告負擔。
    事實及理由
一、原告起訴主張被告於民國83年10月1日，趁原告之被繼承人
    洪玉英急需金錢週轉之際，詐稱其關係良好可幫洪玉英調現
    ，使洪玉英信以為真，陷於錯誤而簽發並交付面額新台幣（
    下同）65萬元之支票一紙（付款人為台北銀行南港分行，支
    票號碼：NK114202號，發票日為84年1月15日，下稱系爭支
    票）予被告，被告並於84年1月15日屆期提示兌領，而詐得
    65萬元。嗣洪玉英於87年間過世，該等債權業由原告等人共
    同繼承，爰依侵權行為及繼承之法律關係，請求被告給付之
    。並聲明：如主文所示。
二、被告則以：原告所指之票款金額65萬元確係入被告帳戶，但
    兩造間純屬借貸糾紛，被告並無詐騙等語置辯。並聲明：
    原告之訴駁回。
三、查原告主張被告於83年10月1日，收受洪玉英簽發之系爭支
    票，並於84年1月15日屆期提示兌領，而獲得65萬元以及洪
    玉英於87年間過世，業由原告等人共同繼承之事實，業據原
    告聲請本院調取台灣士林地方法院84年度易字730號以及85
    年易緝字第81號之卷宗核閱屬實，並為被告所不爭執，自堪
    信為真實。
四、被告雖否認於收受系爭支票時有任何詐欺之犯意，稱：兩造
    間僅屬借貸糾紛云云。然查，被告向洪玉英以代其調現為由
    ，事後根本並無調現之事實，業據洪玉英於刑事偵查案件中
    指訴明確（台灣士林地方法院檢察署84年度偵字第3897號第
    十四頁以下），並衡諸被告於刑事庭之答辯稱系爭支票係因
    當初原告丁○○介紹被告借款之退佣金，然而在該等刑事案
    件中經法院傳訊證人即中國農民銀行之授信組組長劉明偉、
    副理楊春波、經理林顯煌三人到庭，均證稱不知有佣金之事
    實等情（參看台灣士林地方法院85易緝字第81號內85年9月2
    日及9月16日之訊問筆錄），足見其所稱之65萬元係屬原告
    丁○○退還佣金云云，並不足採。是被告確有詐欺之事實亦
    堪認定。
五、按因故意或過失，不法侵害他人之權利者，負損害賠償責任
    。又因回復原狀而應給付金錢者，自損害發生時起，加給利
    息，應付利息之債務，其利率未經約定，亦無法律可據者，
    週年利率為百分之五，民法第184條第1項前段、第213條第2
    項以及第203條定有明文。再繼承，因被繼承人死亡而開始
    ，繼承人自繼承開始時，除專屬於被繼承人本身之權利義務
    或法律另有規定外，承受被繼承人財產上之一切權利、義務
    。此亦為民法第1147條及1148條所明定。本件被告既於84年
    1月15日詐取洪玉英65萬元，嗣洪玉英於87年間死亡，原告
    等均為洪玉英之繼承人，依前開規定，自得向被告請求之。
    從而原告依據侵權行為及繼承之法律關係，請求被告應給付
    原告如主文所示之金額及利息，為有理由，應予准許。
六、訴訟費用之負擔：民事訴訟法第78條。
中    華    民    國    95    年    10    月    18    日
                  民事第一庭      法  官  朱漢寶
以上正本係照原本作成
如對本判決上訴，須於判決送達後20日內向本院提出上訴狀
中    華    民    國    95    年    10    月    18    日
                                  書記官  黃瓊玉


司法院資訊處製作；財團法人民間司法改革基金會備份。
